【裁判字號】    88,上更(二),751
【裁判日期】    890118
【裁判案由】    毒品危害防制條例
【裁判全文】
臺灣高等法院刑事判決                        八十八年度上更(二)字第七五一號
    上  訴  人
    即  被  告  甲○○
    選任辯護人  邱創舜
右上訴人，因毒品危害防制條例案件，不服臺灣台北地方法院，八十五年度訴緝字第
三九一號，中華民國八十七年四月三日第一審判決（起訴案號：臺灣台北地方法院檢
察署八十三年度偵字第一三七三一號）提起上訴，經判決後，由最高法院第二次發回
更審，本院判決如左：
    主      文
原判決關於販賣毒品部分暨執行刑撤銷。
甲○○共同連續販賣毒品，處無期徒刑，褫奪公權終身。
毒品海洛因包（驗餘淨重壹零柒點肆公克，袋重點肆貳公克）又壹包（驗餘淨
重捌點玖陸公克，袋重貳點肆公克）均沒收銷燬、塑膠袋壹佰個沒收。
    事      實
一、甲○○曾犯施用毒品罪，經原審法院判處有期徒刑三年六月確定，於民國八十二
    年七月九日假釋出監，假釋期滿為八十三年七月三十一日，詎於假釋期滿前（未
  成立累犯）之八十三年三月間起，夥同吳承柏（成年男子，未據起訴），共同基
    於營利販賣毒品海洛因之概括犯意，以行動電話000000000號為聯絡工
    具，在台北市○○街口或台北市○○街一三八號八樓之一陳泰宏住處，先後六次
    每次新台幣（下同）一萬元（毒品重量不詳），連續販賣海洛因予沈清祥吸用。
    又於同年五月底某日晚上九時許，在台北市○○街一三八號八樓之一，以每兩七
    萬元之價格，販賣海洛因予高懿彬，再於同年六月十五日晚上九時許，在上址並
    以同一價格販賣海洛因予高懿彬。惟上開各次販賣毒品所得之金錢，均已費失且
    未扣案。嗣購買者高懿彬於同年六月十六日下午一時三十分許，經警在台北市○
    ○街五號凱華飯店五０八室查獲，當場扣得白色粉末一包，並供出其毒品來源而
    帶同警員，於當日下午二時三十分許，前往台北市○○街一三八號八樓之一陳泰
    宏住處查獲甲○○，並當場在該址房間傳真機夾層扣獲甲○○所有毒品海洛因三
    包（驗餘淨重壹零柒點肆公克，袋重點肆貳公克），在辦公桌起出甲○○所
    有預備供販賣毒品海洛因時分裝用之塑膠袋一百個，另查到沈清祥，並扣得沈清
    祥甫向甲○○買受之海洛因壹包（驗餘淨重捌點玖陸公克，袋重貳點肆公克）
    。
三、案經台北縣警察局移送台灣台北地方法院檢察署檢察官偵查起訴。
    理      由
一、訊據上訴人即被告甲○○否認有販賣毒品海洛因犯行，辯稱：伊跟他們一起吸食
    ，沒有販毒，他們證言不實在等語。
二、惟查：
  (一)本案係購買者高懿彬於八十三年六月十六日下午一時三十分許，經警在台北市○
    ○街五號凱華飯店五０八室查獲，當場扣得白色粉末乙包，並供出毒品來源而帶
    同員警前往台北市○○街一三八號八樓之一陳泰宏住處查獲被告及沈清祥，並當
    場在該址房間傳真機夾層查獲被告所有毒品海洛因粉末三包、在辦公桌查獲被告
    所有，預備供販賣毒品海洛因時分裝用之塑膠袋一百個、沈清祥身上查獲白色粉
    末一包，嗣經循線查獲冒德旺，並扣得香煙乙支，此有違反社會秩序維護法案件
    現場紀錄二份附卷可憑。而上開白色粉末及香煙，經送鑑定結果發現送驗白粉均
    係海洛因，被告持有部分淨重一０七點三四公克（袋重三點四二公克），純度八
    二點五四％，純質八八點六公克，沈清祥持有部分淨重八點九六公克（袋重二點
    三四公克），純度八九點六八％，純質淨重八點０四公克，高懿彬持有部分驗餘
    淨重三六點五四公克（袋重一點二公克），純度七三點三六％，純質淨重二六點
    八公克，香煙檢出毒品海洛因。另證人高懿彬、冒德旺、沈清祥於查獲時所採尿
    水經送請鑑定結果，均發現有安非他命陽性、煙毒（嗎啡）反應，有法務部調查
    局八十三年八月三日(83)陸字第八三０八三０九六號、00000000號、0
    0000000號檢驗通知書、內政部警政署刑事警察局八十三年六月二十七日
    鑑字第二六五０號鑑驗通知書乙件，憲兵司令部刑事支援中心八十三年九月五日
    (83)鑑驗字第四六七二號鑑驗通知書各乙件附卷足稽。
  (二)證人高懿彬證稱：「共兩次，五月底幾日不詳，北市○○街一三八號八樓之一，
    買一次，買壹兩，價格新台幣柒萬元，另一次是昨天六月十五日下午二十一時許
    ，地點同在四平街一三八號八樓之一，買壹兩價格新台幣柒萬元，就是今天你們
    （按係指警員）查獲三包，進門左轉辦公室矮櫃下傳真機內。．．．都用行動電
    話000000000跟甲○○聯絡，先以該行動電話聯絡看有沒有貨（海洛因
    ），有的話再約定時間、地點、現金買賣」（見警卷八十三年六月十六日調查談
    話筆錄）、「跟甲○○買的，七萬元買一兩，買過二次，五月底買過一次，前二
    天再買一次，在被查獲處買的，．．．去買時吳承柏、陳泰宏、甲○○在場，但
    只有甲○○與我交易．．．吳承柏介紹，我與吳十幾年前就認識，他帶我去找張
    買」（見偵查卷第八頁反面、第九頁）、「吳承柏拿給我的」（見偵查卷第六十
    一頁反面）。
  (三)證人沈清祥證稱：「是向綽號『阿輝』的甲○○及綽號『阿柏』的吳承柏所購買
    的．．．綽號『阿輝』甲○○就是和我一同被警方查獲到場的甲○○（經當場指
    認），綽號『阿柏』的吳承柏詳細年籍、住址我不知道。．．．我和甲○○是舊
    識，我是打他的行動電話000000000表示我要購買海洛因，再由吳承柏
    將海洛因交給我，從八十三年三月至今共購買六次，每次價格新台幣壹萬元，交
    易地點有時約在台北市○○街巷口，有時約在四平街一三八號八樓之一交貨，最
    近一次是八十三年六月十五日由甲○○和吳承柏親自拿到北市○○街一三八號八
    樓之一把海洛因交給我，也就是被警方查獲的海洛因」（見警卷八十三年六月十
    六日調查談話筆錄）、「在廈門買的，回來後是向吳承柏買的，他住花蓮，地址
    不詳．．．（查獲的毒品是向吳承柏買的？）是的．．．（查獲的海洛因、塑膠
    袋）是吳承柏的．．．甲○○的．．．因他們二人是一起的，我認為是吳委託張
    放的，因東西當天是吳帶來的，我以為是吳的．．．（甲○○何時放毒品在傳真
    機？）昨晚十一、二點，．．．張藏時，吳在場．．．我是透張聯絡吳，．．．
    他不願這樣做，他不直接跟朋友談這個，他都透過吳販賣，是吳跟我說的」（見
    偵查卷第六頁反面、第七頁）、「就是『阿寶』，我向他買過二次」（見偵查卷
    第六十二頁反面），並經證人高懿彬、沈清祥當場指認在卷（見前開筆錄），且
    被告亦自承其行動電話為000000000號（見警卷八十三年六月十六日訊
    問筆錄）。
  (四)證人冒德旺證稱：「在台北市○○街一三八號八樓之一屋主甲○○住處，向其取
    拿摻入海洛因毒品之香煙貳枝，並於八十三年六月十五日二十三時許，在其宅吸
    食乙支毒品海洛因香煙，．．．是甲○○於（十五）日晚請我貳支吸食，並無金
    錢往來販賣」（見警訊卷八十三年六月十六日調查談話筆錄）。
  (五)雖證人沈清祥對右開毒品之所有人，先後證述不一，於被查獲之初供稱係甲○○
    ，嗣則改稱或係吳承柏，或係甲○○，然沈清祥於警局初訊時即供稱係被告與吳
    承柏有共同販賣毒品之犯行，則該毒品究係何人所有，實非買受之沈清祥所得知
    悉，因此沈清祥就查獲毒品究係何人所有，縱有不同之證詞，亦不影響被告確有
    販賣毒品予沈清祥之事實。又證人高懿彬嗣後證稱係向吳承柏買受毒品海洛因（
    見偵查卷第六一頁反面），冒德旺供稱該香煙係沈清祥給的云云（見原審八十四
    年二月七日訊問筆錄），但查冒德旺並不認識沈清祥，業經沈清祥證述甚明（筆
    錄同前），故而冒德旺嗣後供稱其吸用之香煙係向沈清祥買受，或高懿彬係向吳
    承柏買受云云，既與其等前所供陳者不符，另證人陳泰宏於警訊中謂海洛因係沈
    清祥所有等情，無非嗣後迴護被告之詞，均不足採信。
    綜上所述；被告確有夥同吳承柏共同連續販賣毒品海洛因予沈清祥、高懿彬之行
    為，事證明確，被告否認販賣毒品云云，無非卸責之詞，不足採信，其犯行堪以
    認定。被告聲請再傳訊證人陳泰宏、冒德旺、高懿彬、沈清祥，本院認事實已明
    ，自無再傳訊之必要，附此敘明。
三、按販賣毒品海洛因之刑罰，八十七年五月二十二日公布施行之毒品危害防制條例
    第四條第一項業已修正為：「製造、運輸、販賣第一級毒品（指海洛因、嗎啡等
    ）者，處死刑或無期徒刑；處無期徒刑者，得併科新台幣一千萬元以下罰金」，
    比較修正前即被告行為時原肅清煙毒條例第五條第一項：「販賣、運輸、製造毒
    品，處死刑或無期徒刑」之規定，以修正後之法律為重，依刑法第二條第一項但
    書之規定，應適用較有利於被告之修正前之行為時法。核被告所為，係犯原肅清
    煙毒條例第五條第一項之販賣毒品罪。被告先後多次販毒行為，時間緊接，犯罪
    之構成要件相同，應依連續犯論以一罪。其與吳承柏（成年男子，未據起訴）販
    賣毒品，有犯意聯絡與行為分擔，應成立共同正犯。
四、原審就此部分（被告連續施用毒品，已判刑確定），予以論罪科刑，固非無見，
    被告上訴否認有販賣毒品行為，雖無理由，惟原審未及比較新舊法之規定，且漏
    未沒收查獲之沈清祥甫向被告甲○○買受之海洛因壹包（驗餘淨重捌點玖陸公克
    、袋重貳點肆公克），尚有未合，自應由本院將原判決此一部分暨執行刑撤銷
    改判。爰審酌被告犯罪之動機、目的、所生危害及其犯罪後之態度等一切情狀，
    量處無期徒刑，依法宣告褫奪公權終身。查獲毒品海洛因（甲○○部分三包：驗
    餘淨重一０七．三四公克、袋重三．四二公克。沈清祥部分一包：驗餘淨重八點
    九六公克，袋重二點三四公克），均依原肅清煙毒條例第十二條前段沒收銷燬之
    ，塑膠袋一百個為被告所有，預備供其販賣毒品海洛因時分裝之用，應依刑法第
    三十八條第一項第二款併予宣告沒收。另被告各次販賣毒品所得金錢，均已費失
    且未扣案，自毋庸宣告沒收。
據上論斷，應依刑事訴訟法第三百六十九條第一項前段、第三百六十四條、第二百九
十九條第一項前段、原肅清煙毒條例第五條第一項、第十二條前段、刑法第十一條前
段、第二條第一項但書、第二十八條、第五十六條、第三十七條第一項、第三十八條
第一項第二款，判決如主文。
本案經檢察官洪威華到庭執行職務。
中     華     民     國    八十九   年       一       月      十八      日
                             臺灣高等法院刑事第四庭
                                 審判長法  官  蔡  永  昌
                                       法  官  李  得  灶
                                       法  官  徐  昌  錦
右正本證明與原本無異。
如不服本判決應於收受送達後十日內向本院提出上訴書狀，其未敘述上訴之理由者並
得於提起上訴後十日內向本院補提理由書（均須按他造當事人之人數附繕本）。
                                       書記官  林  麗  觀
中     華     民     國    八十九   年       一       月      二十      日
附錄：本案論罪科刑法條全文
肅清煙毒條例第五條第一項：
販賣、運輸、製造毒品、鴉片或麻煙者，處死刑或無期徒刑。


司法院資訊處製作；財團法人民間司法改革基金會備份。
